【裁判字號】    98,訴,1501
【裁判日期】    981028
【裁判案由】    偽造文書等
【裁判全文】
臺灣臺北地方法院刑事判決              98年度訴字第1501號
公  訴  人  臺灣臺北地方法院檢察署檢察官
被      告  甲○○
上列被告因偽造文書等案件，經檢察官提起公訴（98年度偵字第
833號），因被告於本院準備程序中先就被訴事實為有罪之陳述
，經本院合議庭裁定適用簡式審判程序，茲判決如下：
    主  文
甲○○攜帶兇器竊盜，累犯，處有期徒刑捌月。又犯如附表所示
之罪，各處如附表所示之刑，附表編號4至11所示偽造之「乙○
○」簽名署押各壹枚於各該犯罪項下沒收。應執行有期徒刑壹年
肆月，附表編號4至11所示偽造之「乙○○」簽名署押各壹枚於
各該犯罪項下沒收。
    事  實
一、甲○○前於民國96年間，因詐欺案件，經臺灣板橋地方法院
    96年度簡字第8170號判處有期徒刑4月確定，於97年4月7日
    易科罰金執行完畢。詎其猶不知悔悟，竟意圖為自己不法所
    有，基於竊盜之故意，於97年9月4日晚間20時至翌日凌晨5
    時57分前之某時，在臺北市○○區○○街336號對面，趁無
    人注意之際，持客觀上足以對人之生命、身體安全構成威脅
    而具有危險之路邊石頭1顆（未扣案），敲破乙○○所有停
    放於該處之車牌號碼2863-EG號自用小客車右後座車窗玻璃
    （毀損部分未據告訴），再伸手入車內拉起車門鎖，開啟車
    門，進入車內，竊取乙○○所有放置於車內之中國信託商業
    銀行（下稱中國信託商銀）卡號0000-0000-0000-0000（起
    訴書誤為0000000000000000號）號信用卡1張，得手後隨即
    逃離現場。
二、又甲○○於竊得上開乙○○所有之中國信託商銀信用卡1張
    後，復另行起意，於附表編號1、3所示時間，各基於意圖為
    自己不法所有之犯意，持上開信用卡，先後至臺北縣板橋市
    ○○路90號之台灣中油股份有限公司板橋民族路站之自助加
    油機，自行刷卡加油各新臺幣（下同）97元、1,151元（無
    簽帳單商店收據聯，免簽名），先後以此不正方法由該自助
    加油機付款設備分別詐得97元、1,151元之油料。
三、復另基於意圖為自己不法所有之詐欺取財犯意及行使偽造私
    文書之犯意，先後於附表編號2及4至11所示行為時間，至附
    表各該編號所示行為地點之特約商店，消費購買皮鞋、體育
    用品、NOKIA牌5200型手機（序號：000000000000000號）等
    商品，持上開信用卡結帳，使各該特約商店之不知情店員陷
    於錯誤，誤認確係信用卡持卡人本人持卡消費，而如數交付
    商品，甲○○並在附表編號4至11所示特約商店之不知情店
    員交付之信用卡簽帳單商店收據聯上持卡人簽名欄內，各偽
    造「乙○○」之簽名署押1枚後（至附表編號2所示交易，因
    中國信託商銀與屈臣氏公司有合作關係，該交易無須於簽帳
    單上簽名），再將該等簽帳單商店收據聯分別交付店員而行
    使之，足以生損害頂好Wellcome蘆洲三店、555皮鞋店、長
    榮聯企業股份有限公司、頂好Wellcome化成店、頂好Wellco
    me員山店、六順體育休閒用品有限公司、震旦通訊永和中山
    店、乙○○及中國信託商銀。嗣因乙○○接獲中國信託商銀
    來電通知其信用卡被盜刷，而報警循線查獲上情。
四、案經臺北市政府警察局松山分局報請臺灣臺北地方法院檢察
    署檢察官偵查起訴。
    理  由
一、程序方面：
    本件被告甲○○所犯刑法第321條第1項第3款之攜帶兇器竊
    盜罪、同法第339條之1第1項之以不正方法由收費設備取財
    罪、同法第339條第1項之詐欺取財罪、同法第216條、第210
    條之行使偽造私文書罪，均係死刑、無期徒刑、最輕本刑為
    3 年以上有期徒刑以外之罪，亦非高等法院管轄之第一審案
    件，於本院準備程序進行中，被告先就被訴事實為有罪之陳
    述，經告知被告簡式審判程序之旨，並聽取檢察官及被告之
    意見後，本院合議庭裁定由受命法官進行簡式審判程序，是
    本件之證據調查，依刑事訴訟法第273條之2規定，不受同法
    第159條第1項、第161條之2、第161條之3、第163條之1及第
    164條至第170條規定之限制，合先敘明。
二、認定犯罪事所憑證據及理由：
    上揭犯罪事實，業據被告於偵訊及本院審理時自白不諱，核
    與被害人乙○○於警詢時指述其於97年9月4日20時許，將車
    牌號碼2863-EG號自用小客車停放在臺北市○○區○○街336
    號對面，於97年9月5日上午11時許，發現上開車輛右後方車
    窗遭破壞，放置車內之中國信託商銀信用卡1張（卡號：000
    0-0000-0000-0000號）失竊，及於該信用卡失竊後已遭人於
    附表所示時間、地點盜刷11筆等情節相符（見98年度偵字第
    833號偵查卷第6至7頁），並據證人即中國信託商銀專員林
    子桐於警詢時證述經其至附表編號1、3所示之台灣中油股份
    有限公司板橋民族路店調取該等編號所示時間自助加油機之
    影像錄影帶，發現於附表編號1所示時間，有一男子騎乘車
    牌號碼739-BEP號普通重型機車，持告訴人失竊之信用卡自
    助加油盜刷97元，另於同日編號3所示時間，同一名男子駕
    駛車牌號碼HX-1190號自用小客車，持告訴人失竊之信用卡
    自助加油盜刷1,151元，影像中該名男子平頭、右手、右腳
    均有紗布包紮、中等身材，並於附表編號11所示時間，持告
    訴人失竊之信用卡至震旦通訊行永和中山店刷卡購買NOKIA
    牌等情明確（見同上偵查卷第9頁），復有附表編號1所示時
    間、地點持乙○○之中國信託商銀信用卡刷卡自助加油之監
    視器錄影翻拍照片6幀（同上偵查卷第15至17頁）、中國信
    託商銀防偽科製作之乙○○信用卡遭冒用明細表（同上偵查
    卷第10頁）、附表編號1、3所示統一發票存根聯影本各1紙
    （同上偵查卷第107、109頁）、附表編號2及4至11所示簽帳
    單商店收據聯影本各1紙（同上偵查卷第108頁、第111至118
    頁）附卷可稽。以上均足為被告自白之佐證，堪認被告自白
    與事實相符，堪予採信。本件事證明確，被告犯行洵堪認定
    ，應予依法論科。
三、論罪科刑理由：
  (一)就犯罪事實一部分：被告持客觀上足以對人之生命、身體安
    全構成威脅而具有危險之石頭1顆，破壞告訴人所有之上開
    自用小客車右後車窗而竊取告訴人放置於車內之中國信託商
    銀信用卡1張得手，核其所為，係犯刑法第321條第1項第3款
    之攜帶兇器竊盜罪。
  (二)就犯罪事實二部分：被告於附表編號1、3所示時間、地點，
    持告訴人失竊之信用卡在自助加油機盜刷付費，而詐得97元
    、1,151元之油料，核其所為，係犯刑法第339條之1第1項之
    以不正方法由付款設備詐取財物罪。公訴意旨認應依同法第
    339條第1項之詐欺取財罪處斷，尚有未洽，惟起訴事實相同
    ，爰依法變更起訴法條，併予敘明。
  (三)就犯罪事實三部分：
    1.按信用卡簽帳單係以文字為一定之意表示，持信用卡刷卡
      消費時，在簽帳單上簽署姓名，除表示已收受特約商店交
      付之交易標的物外，並為確認該筆消費之憑證，具有表示
      法律上權利義務關係之證明作用，故簽帳單性質上除與收
      據相同外，並且為信用卡發卡銀行依據此向簽帳人收款之
      憑證，為文書之一種，並為私人製作之文書。故附表編號
      4至11所示盜刷信用卡消費付款且在簽帳單商店收據聯上
      偽造「乙○○」簽名署押各1枚後持以行使交付店員，核
      其所為，係犯刑法第216條、第210條之行使偽造私文書罪
      及同法第339條第1項之詐欺取財罪。被告各次於簽帳單商
      店收據聯上偽造簽名署押之行為係偽造私文書之部分行為
      ，而其偽造後持以行使，其偽造之低度行為已為行使之高
      度行為所吸收，均不另論罪。被告所犯附表編號4至11所
      示之行使偽造私文書罪及詐欺取財罪間，分別係以一行為
      而觸犯二罪名，均為想像競合犯，應依刑法第55條規定，
      分別從一重之行使偽造私文罪處斷。
    2.而附表編號2所示被告盜刷信用卡消費犯行，因簽帳單免
      簽名，核被告該次所為，係犯刑法第339條第1項之詐欺取
      財罪。
  (四)又被告所犯上開攜帶兇器竊盜罪及附表編號1至11所示以不
    正方法由付費設備詐取財物罪、行使偽造私文書罪及詐欺取
    財罪間，犯意各別，行為互殊，應分論併罰，是被告本件係
    犯加重竊盜罪1罪、以不正方法由付費設備詐取財物罪2罪、
    行使偽造私文書罪8罪及詐欺取財罪1罪，共12罪。
  (五)再被告前於96年間，因詐欺案件，經臺灣板橋地方法院96年
    度簡字第8170號判處有期徒刑4月確定，於97年4月7日易科
    罰金執行完畢等情，有臺灣高等法院被告前案紀錄表在卷可
    按，其於受有期徒刑執行完畢後，5年以內故意再犯本件有
    期徒刑以上之重罪，其所犯12罪，均為累犯，應依刑法第47
    條第1項規定，分別加重其刑。
  (六)爰審酌被告之犯罪動機、目的、手段、各次犯行所獲利益、
    其行為對於各被害人所造成之損害程度，及被告於犯罪後坦
    承全部犯行，態度尚稱良好等一切情狀，就被告各次犯行分
    別量處如主文所示之刑，並定其應執行之刑。
  (七)附表編號4至11所示簽帳單商店收據聯已交付特約商店轉收
    單銀行，該物品非屬被告所有，故不予沒收，惟附表編號4
    至11所示簽帳單商店收據聯上持卡人簽名欄內被告偽造之「
    乙○○」簽名署押1枚，仍應依刑法第219條規定，於上開各
    該犯罪項下宣告沒收。至未扣案之附表所示簽帳單顧客收執
    聯，被告於消費後已滅失，故該等簽帳單不予沒收，併此敘
    明。
四、適用法律：
  (一)程序法方面：刑事訴訟法第273條之1第1項、299條第1項前
    段。
  (二)實體法方面：刑法第216條、第210條、第321條第1項第3款
    、第339條之1第1項、第339條第1項前段、第47條第1項、第
    219條、第55條第5款，刑法施行法第1條之1。
本案經檢察官蔡甄漪到庭執行職務。
中    華    民    國    98    年    10    月    28    日
                        刑事第十二庭  法  官  陳慧萍
以上正本證明與原本無異。
如不服本判決應於收受送達後10日內向本院提出上訴書狀，並應
敘述具體理由；其未敘述上訴理由者，應於上訴期間屆滿後20日
內向本院補提理由書（均須按他造當事人之人數附繕本）「切勿
逕送上級法院」。
                                      書記官  黃慧怡
中    華    民    國    98    年    10    月    28    日
附錄本案論罪科刑法條：
中華民國刑法第216條
（行使偽造變造或登載不實之文書罪）
行使第210條至第215條之文書者，依偽造、變造文書或登載不實
事項或使登載不實事項之規定處斷。
中華民國刑法第210條
（偽造變造私文書罪）
偽造、變造私文書，足以生損害於公眾或他人者，處5年以下有
期徒刑。
中華民國刑法第321條
（加重竊盜罪）
犯竊盜罪而有左列情形之一者，處6月以上、5年以下有期徒刑：
一、於夜間侵入住宅或有人居住之建築物、船艦或隱匿其內而犯
    之者。
二、毀越門扇、牆垣或其他安全設備而犯之者。
三、攜帶兇器而犯之者。
四、結夥三人以上而犯之者。
五、乘火災、水災或其他災害之際而犯之者。
六、在車站或埠頭而犯之者。
前項之未遂犯罰之。
中華民國刑法第339條
（普通詐欺罪）
意圖為自己或第三人不法之所有，以詐術使人將本人或第三人之
物交付者，處5年以下有期徒刑、拘役或科或併科1千元以下罰金
。
以前項方法得財產上不法之利益或使第三人得之者，亦同。
前二項之未遂犯罰之。
中華民國刑法第339條之1
（違法由收費設備取得他人之物之處罰）
意圖為自己或第三人不法之所有，以不正方法由收費設備取得他
人之物者，處1年以下有期徒刑、拘役或3千元以下罰金。
以前項方法得財產上不法之利益或使第三人得之者，亦同。
附表：
┌──┬──────┬──────────┬──────┬─────┬─────────────┬──────────┐
│編號│ 行為時間   │   地         點    │  商店名稱  │ 盜刷金額 │     所犯罪名及宣告刑     │備               註 │
│    │ （民國）   │                    │            │（新臺幣）│                          │                    │
├──┼──────┼──────────┼──────┼─────┼─────────────┼──────────┤
│ 1  │97年9月5日上│臺北縣板橋市○○路90│中國石油民族│    97元  │甲○○意圖為自己不法之所有│被告持竊得之信用卡在│
│    │午5時57分許 │號                  │路加油站    │          │，以不正方法由收費設備取得│自助加油設備刷卡加油│
│    │            │                    │            │          │他人之物，累犯，處有期徒刑│，免簽名。          │
│    │            │                    │            │          │月。                    │                    │
│    │            │                    │            │          │                          │                    │
├──┼──────┼──────────┼──────┼─────┼─────────────┼──────────┤
│ 2  │97年9月5日上│臺北縣板橋市○○路1 │屈臣氏陽明分│   329元  │甲○○意圖為自己不法之所有│免簽名              │
│    │午6時23分許 │段280號1樓之2       │公司        │          │，以詐術取得他人之物，累犯│                    │
│    │            │                    │            │          │，處有期徒刑月。        │                    │
├──┼──────┼──────────┼──────┼─────┼─────────────┼──────────┤
│ 3  │97年9月5日上│臺北縣板橋市○○路90│中國石油民族│ 1,151元  │甲○○意圖為自己不法之所有│被告持竊得之信用卡在│
│    │午6時46分許 │號                  │路加油站    │          │，以不正方法由收費設備取得│自助加油設備刷卡加油│
│    │            │                    │            │          │他人之物，累犯，處有期徒刑│，免簽名。          │
│    │            │                    │            │          │月。                    │                    │
├──┼──────┼──────────┼──────┼─────┼─────────────┼──────────┤
│ 4  │97年9月5日上│臺北縣蘆洲市○○○路│頂好Wellcome│ 1,525元  │甲○○行使偽造私文書，足以│簽帳單商店收據聯原本│
│    │午8時28分許 │176號1樓            │蘆洲三店    │          │生損害於公眾及他人，累犯，│未扣案，影本見臺灣臺│
│    │（起訴書誤為│                    │            │          │處有期徒刑肆月。右列簽帳單│北地方法院檢察署98年│
│    │同日上午8時 │                    │            │          │商店收據聯原本上偽造之「張│度偵字第833號偵查卷 │
│    │29分）      │                    │            │          │永霖」簽名署押壹枚，沒收。│第111頁。           │
├──┼──────┼──────────┼──────┼─────┼─────────────┼──────────┤
│ 5  │97年9月5日上│臺北縣蘆洲市○○路  │555皮鞋店   │ 3,900元  │甲○○行使偽造私文書，足以│簽帳單商店收據聯原本│
│    │午8時53分許 │200號               │            │          │生損害於公眾及他人，累犯，│未扣案，影本見同上偵│
│    │            │                    │            │          │處有期徒刑伍月。右列簽帳單│查卷第112頁。       │
│    │            │                    │            │          │商店收據聯原本上偽造之「張│                    │
│    │            │                    │            │          │永霖」簽名署押壹枚，沒收。│                    │
├──┼──────┼──────────┼──────┼─────┼─────────────┼──────────┤
│ 6  │97年9月5日上│臺北縣蘆洲市○○路48│長榮聯企業 (│   897元  │甲○○行使偽造私文書，足以│簽帳單商店收據聯原本│
│    │午9時02分許 │號1樓               │股)公司     │          │生損害於公眾及他人，累犯，│未扣案，影本見同上偵│
│    │            │                    │            │          │處有期徒刑肆月。右列簽帳單│查卷第113頁。       │
│    │            │                    │            │          │商店收據聯原本上偽造之「張│                    │
│    │            │                    │            │          │永霖」簽名署押壹枚，沒收。│                    │
├──┼──────┼──────────┼──────┼─────┼─────────────┼──────────┤
│ 7  │97年9月5日上│臺北縣新莊市○○路  │頂好Wellcome│ 2,319元  │甲○○行使偽造私文書，足以│簽帳單商店收據聯原本│
│    │午9時26分（ │193 號              │化成店      │          │生損害於公眾及他人，累犯，│未扣案，影本見同上偵│
│    │起訴書誤為同│                    │            │          │處有期徒刑肆月。右列簽帳單│查卷第114頁。       │
│    │日上午9時27 │                    │            │          │商店收據聯原本上偽造之「張│                    │
│    │分）        │                    │            │          │永霖」簽名署押壹枚，沒收。│                    │
├──┼──────┼──────────┼──────┼─────┼─────────────┼──────────┤
│ 8  │97年9月5日上│臺北縣新莊市○○路  │頂好Wellcome│ 2,700元  │甲○○行使偽造私文書，足以│簽帳單商店收據聯原本│
│    │午9時28分許 │193 號              │化成店      │          │生損害於公眾及他人，累犯，│未扣案，影本見同上偵│
│    │（起訴書誤為│                    │            │          │處有期徒刑肆月。右列簽帳單│查卷第115頁。       │
│    │同日上午9時 │                    │            │          │商店收據聯原本上偽造之「張│                    │
│    │29分）      │                    │            │          │永霖」簽名署押壹枚，沒收。│                    │
├──┼──────┼──────────┼──────┼─────┼─────────────┼──────────┤
│ 9  │97年9月5日上│臺北縣中和市○○路3 │頂好Wellcome│ 2,206元  │甲○○行使偽造私文書，足以│簽帳單商店收據聯原本│
│    │午10時12分許│段1之3號            │員山店      │          │生損害於公眾及他人，累犯，│未扣案，影本見同上偵│
│    │（起訴書誤為│                    │            │          │處有期徒刑肆月。右列簽帳單│查卷第116頁。       │
│    │同日上午10時│                    │            │          │商店收據聯原本上偽造之「張│                    │
│    │13 分）     │                    │            │          │永霖」簽名署押壹枚，沒收。│                    │
├──┼──────┼──────────┼──────┼─────┼─────────────┼──────────┤
│ 10 │97年9月5日上│臺北縣永和市○○路1 │六順體育休閒│ 2,898元  │甲○○行使偽造私文書，足以│簽帳單商店收據聯原本│
│    │午10時50分許│段146號2樓          │用品有限公司│          │生損害於公眾及他人，累犯，│未扣案，影本見同上偵│
│    │（起訴書誤為│                    │            │          │處有期徒刑肆月。右列簽帳單│查卷第117頁。       │
│    │同日上午10時│                    │            │          │商店收據聯原本上偽造之「張│                    │
│    │49 分）     │                    │            │          │永霖」簽名署押壹枚，沒收。│                    │
├──┼──────┼──────────┼──────┼─────┼─────────────┼──────────┤
│ 11 │97年9月5日上│臺北縣永和市○○路1 │震旦通訊永和│ 4,800元  │甲○○行使偽造私文書，足以│簽帳單商店收據聯原本│
│    │午11時02分許│段7號1樓            │中山店      │          │生損害於公眾及他人，累犯，│未扣案，影本見同上偵│
│    │（起訴書誤為│                    │            │          │處有期徒刑伍月。右列簽帳單│查卷第118頁。       │
│    │同日上午11時│                    │            │          │商店收據聯原本上偽造之「張│                    │
│    │）          │                    │            │          │永霖」簽名署押壹枚，沒收。│                    │
└──┴──────┴──────────┴──────┴─────┴─────────────┴──────────┘


司法院資訊處製作；財團法人民間司法改革基金會備份。
